【裁判字號】    89,東簡,271
【裁判日期】    900821
【裁判案由】    
【裁判全文】
臺灣臺東地方法院民事簡易判決  八十九年度東簡字第二七一號
    原      告  丁○○
    訴訟代理人  甲○○
    被      告  乙○○
                丙○○
                戊○○
                己○○
右當事人間分配表異議之訴事件，本院判決如左：
    主      文
本院八十九年度執字第二０七六號清償債務強制執行事件，就債務人昱好企業有限公
司財產拍賣所得價金，被告乙○○、丙○○、戊○○、己○○參與分配各分配執行費
新台幣柒仟零貳元、壹萬陸仟肆佰零壹元、參萬伍仟零壹元、壹萬肆仟伍佰拾柒元及
分配票款新台幣壹萬壹仟參佰玖拾肆元、貳萬陸仟捌百零貳元、伍萬陸仟零柒拾元、
貳萬參仟伍佰拾柒元部分，均應剔除。
訴訟費用由被告負擔。
    事      實
甲、原告方面：
一、聲明：求為判決如主文所示。
二、陳述：
（一）緣原告於民國（下同）八十九年八月聲請強制執行拍賣債務人昱好企業有限公
      司（下稱昱好公司，法定代理人黃國誠）之財產，並經  鈞院以八十九年度執
      字第二０七六號清償債務強制執行事件審理在案。而按強制執行法第三十二條
      第一項規定「他債權人參與分配者，應於標的物拍賣、變賣終結或依法交債權
      人承受之日一日前....，以書狀聲明之。」，第三十四條第一項規定「有執行
      名義之債權人聲明參與分配時，應提出該執行名義之證明文件。」。惟查本件
      被告乙○○、丙○○、戊○○、己○○於八十九年八月七日僅提出聲請書狀及
      檢附本票裁定（未附送達證明，被告等持有之本票金額詳如附表所示，下稱系
      爭本票）。而本件債務人昱好公司經拍賣之標的物係於同年八月十日拍定，被
      告等於當日始提出送達證書，被告等之參與分配於法不合，不應准予參與分配
      。
（二）又按當事人主張有利於己之事實者，就其事實有舉證責任，民事訴訟法第二百
      七十七條定有明文。而消費借貸因金錢或其他代替物之交付，而生效力，民法
      第四百七十五條亦有明文。是主張消費借貸關係存在之一方，自應就金錢交付
      及消費借貸契約存在各節舉證證明，始得信其主張為真實。本件被告等自應舉
      證證明有交付金錢之消費借貸關係存在。
（三）又在票據上簽名者，依票據上所載文義負責，票據法第五條定有明文。本件被
      告渠等主張與昱好公司間有金錢往來，原告否認之，且昱好公司原係訴外人蘇
      秀雀所經營，蘇秀雀使用好幾家銀行支票，後蘇秀雀週轉不靈，使用之支票成
      拒絕往來戶，蘇秀雀復將支票填具日期交由被告等提示，並開具同額之本票交
      付被告等聲請裁定參與分配。亦經被告等承認係蘇秀雀簽發系爭本票。然查昱
      好公司於八十八年十一月二十二日已變更負責人為黃國誠，被告丙○○、己○○、戊○○各所持有蘇秀雀所簽發如附表編號３、７及６及８、１１所示之系
      爭本票，均在蘇秀雀無權代表昱好公司之情形下，昱好公司即不對系爭本票負
      票載文義責任，被告等參與分配，自應撤銷。
（四）又按被告丙○○所持有之本票票號伍六八九五一號、被告戊○○所持有之本票
      票號五六八九六七號、被告乙○○所持有之本票票號五六八九七二號，係出自
      同本本票，按理票據號碼少者，發票日期應在前，號碼多者，發票日期應在後
      ，而上開三張本票簽發日期排列為五六八九七二（八十八年十一月十九日）、
      五六八九五一（八十八年十二月二十四日）、五六八九六七（八十九年一月十
      五日）。同理被告丙○○持有本票票號六八０九七六號（八十九年九月四日）
     、被告戊○○所持有本票票號六八０九九四號（八十九年五月四日），亦同。
     顯見系爭本票是蘇秀雀與被告間通謀虛偽簽發。
三、證據：提出乙○○、丙○○、己○○、戊○○民事裁定影本各一件、分配表影本
    乙件、營利事業登記證抄本影本一件、送達證書影本四件為證。
乙、被告方面：
一、聲明：均求為判決駁回原告之訴，訴訟費用由原告負擔。
二、陳述：被告己○○則以：伊與昱好公司法代蘇秀雀係多年舊識，偶有資金往來，
    八十八年下半年起由蘇秀雀簽發昱好公司之支票交予伊，後因昱好公司通知營運
    遭遇困難，暫緩提示，同時簽發同額之本票作為日後付款之依據，伊雖一時無法
    接受，但為保債權及明瞭蘇秀雀有東山再起之日，遂答應請求。又伊之債權如為
    虛偽，則所持有支票及本票可重複執行，何僅提出原債權額參與分配等語；被告
    乙○○則以：伊與昱好公司法代蘇秀雀係多年好友，且為伊之保險客戶之一，自
    八十八年六月間起有資金往來，八十八年十月中旬後，昱好公司之支票無法按時
    兌現，蘇秀雀央求暫勿提示，同意簽發同額之本票為保證將來付款之依據，因此
    簽發八十八年十一九日之本票。伊見蘇秀雀努力工作清償債務，故同意蘇秀雀延
    長清償時間，怎料八十九年七月中旬，有他債權人查封其商品，因而才出面參與
    債權清償行為，債權如為虛偽，何僅提出原債權額參與分配等語；被告丙○○則
    以：伊與昱好公司法代蘇秀雀原屬好友，且有長期性資金往來，同時有互助會之
    會首、會員關係，早在八十七年底，蘇秀雀被訴外人陳秀梅倒會兼侵占，致經濟
    狀況產生困難，八十八年間以後，其經營昱好公司，每月均有下游廠商付款之客
    票收入，一般收取二、三月票期，故蘇秀雀即向伊調現週轉，但因伊不認識發票
    人，只願收取昱好公司之蘇秀雀之支票，故支票有四萬一百七十九元之零頭，到
    整數的十五萬或其他數額均有，後來至八十八年下半年，蘇秀雀交付昱好公司之
    支票無兌現，蘇朽雀遂央求伊暫勿提示，同執簽發本票為保證之用，伊雖不同意
    ，也無奈只得接受，其中一紙一百萬元之本票，係於八十八年七、八月間伊標蘇
    秀雀的互助會會款八十萬元左右，蘇秀雀央求將此款借其週轉再補足一百萬元後
    ，簽發同額之本票，固為整數。且伊之債權如為虛偽，何僅提出原債權額參與分
    配等語；被告戊○○則以：伊與昱好公司法代蘇秀雀原屬好友，且有長期性資金
    往來，並在往來之票據上簽名背書，八十八年初因昱好公司開發產品，需要大筆
    資金，向伊調資伍佰萬元，並央求分成二筆攤還，分別於八十八年一月十日及八
    十八年四月三十日兌現，因蘇朽雀以往債信良好，因此伊同意，後至八十八年下
    半年由於產品滯銷，唯恐支票無兌現，央求簽發本票，以保證將來付款之用，伊
    無奈，亦只好接受，如若伊之債權如為虛偽，何僅提出原債權額參與分配等語。
三、證據：己○○提出本票及支票影本各四紙為證，乙○○提出本票影本一紙及支票
    影本二紙為證，丙○○提出本票影本三紙及支票影本十四紙為證，戊○○提出本
    票及支票影本各二紙為證。
丙、本院依職權調閱本院八十九年度執字第二０七六號清償債務強制執行卷及八十九
    年度票字第八一四號、第八一五號、第八一六號、第八一七號卷。
    理      由
一、本件原告主張被告乙○○、丙○○、戊○○、己○○於八十九年八月七日僅提出
    聲請書狀及檢附本票裁定，未附送達證明書參與分配之事實及本件拍賣標的物係
    於八十九年八月十日拍定，被告等於當日始提出送達證書之事實，業據其提出與
    所述相符之本院八十九年度執字第二０七六號清償債務強制執行參與分配影本四
    卷，並經本院依職權調閱前開卷及八十九年度票字第八一四號、第八一五號、第
    八一六號、第八一七號卷審閱無誤，原告之主張被告未附送達證書及未於八十九
    年八月十日前一日參與分配之事實，堪信為真實。
二、按強制執行法第三十二條第一項規定「他債權人參與分配者，應於標的物拍賣、
    變賣終結或依法交債權人承受之日一日前....，以書狀聲明之。」，又同法第三
    十四條第一項規定「有執行名義之債權人聲明參與分配時，應提出該執行名義之
    證明文件。」。經查：被告乙○○、丙○○、戊○○、己○○既於八十九年八月
    十日始提出送達證書參與分配，與前開規定有違，因之被告等就前開八十九年八
    月十日拍定之金額，即四萬零四百元部分，參與分配，不應准許，原告此部分之
    請求，即屬有據。
三、又按當事人主張有利於己之事實者，就其事實有舉證責任，民事訴訟法第二百七
    十七條定有明文。而消費借貸因金錢或其他代替物之交付，而生效力，民法第四
    百七十五條亦有明文。經查：本件被告等僅空言與蘇秀雀間有金錢往來，未舉證
    證明其資金交付往來關係，揆諸上開說明，渠等所述有資金往來一節，尚難採信
    。又查：昱好公司於八十八年十一月二十二日已變更負責人為黃國誠，有原告所
    提昱好公司營利事業登記證抄本影本一紙附卷可憑，被告亦不爭執，且被告丙○○、己○○、戊○○各所持有蘇秀雀所簽發如附表編號３、７及６及８、１１所
    示之系爭本票，均在蘇秀雀無權代表昱好公司之情形下所簽發，依票據法第五條
    規定「在票據上簽名者，依票據上所載文義負責」之規定，本件被昱好公司即不
    對系爭本票負票載文義責任，被告丙○○、己○○、戊○○各所持有蘇秀雀所簽
    發如附表編號３、７及６及８、１１所示系爭本票參與分配昱好公司之八十九年
    九月七日之拍定款即拾陸萬貳仟元，亦有未當，該部分亦應撤銷。
四、又查：被告丙○○所持有系爭之本票票號伍六八九五一號、被告戊○○所持有系
    爭之本票票號五六八九六七號、被告乙○○所持有系爭之本票票號五六八九七二
    號，係出自同本本票，按理票據號碼少者，發票日期應在前，號碼多者，發票日
    期應在後，而上開三張本票簽發日期排列為五六八九七二（八十八年十一月十九
    日）、五六八九五一（八十八年十二月二十四日）、五六八九六七（八十九年一
    月十五日），有原告所提出各該本票影本附卷可按，同理被告丙○○持有系爭本
    票票號六八０九七六號（八十九年九月四日）、被告戊○○所持有系爭本票票號
    六八０九九四號（八十九年五月四日），亦同，顯與簽發票據先後所為差異甚鉅
    ，足證前開票據均係臨訟所為，且被告等所持有之支票均係於八十九年七月二十
    一日同日提示兌現，而後之本票發票人俱為蘇秀雀，亦足證系爭本票是蘇秀雀與
    被告等人間通謀虛偽簽發。
五、從而，原告據以提起本訴分配表異議之訴，請求撤銷被告等之分配金額，即無不
    合，應予准許。
六、結論：原告之訴為有理由，依民事訴訟法第七十八條、第八十五條第一項前段，
    判決如主文。
中      華      民      國    九十      年      八      月    二十一    日
                                臺灣臺東地方法院台東簡易庭
                                    法  官  曾鴻銘
右正本證明與原本無異。
如不服本判決，應於判決送達後廿日內向本院提出上訴狀。（須附繕本）
「切勿逕送上級法院」
中      華      民      國    九十      年      九      月      五      日
                                    書記官  潘正苓


司法院資訊處製作；財團法人民間司法改革基金會備份。
